臺灣桃園地方法院刑事判決　　　　　　　　　　　　九十一年度訴字第一八三五號
　　公　訴　人　臺灣桃園地方法院檢察署檢察官
　　被　　　告　丙○○
　　　　　　　　王嘉斌律師
右列被告因殺人未遂案件，經檢察官提起公訴（九十一年度偵字第一七七○七號），
本院判決如左：
    主  文
丙○○共同殺人，未遂，處有期徒刑陸年。未扣案之開山刀壹支、鋁製球棒參支，均
沒收。
    事  實
一、丙○○為丁○○就讀國中時期所認識之友人，彼此並多有往來，因丙○○的年齡
    較丁○○為大，丁○○平常即以「乾哥」或「哥」稱呼丙○○。丙○○因懷疑其
    友人李德厚係遭丁○○於民國九十一年三月九日，在桃園縣桃園市○○○路哈利
    波特ＫＴＶ殺害而懷恨在心，並曾打電話及至丁○○位於桃園縣龜山鄉○○○街
    四十號三樓之住處欲找丁○○理論，惟未獲丁○○之回應。後於九十一年五月二
    十五日晚上十一時五十六分十五秒許，丙○○接到丁○○所撥打之行動電話，認
    機不可失，乃於翌（二十六）日零時零分五十六秒、零時七分二十一秒再以其所
    有之0000000000號行動電話撥打丁○○所有之0000000000
    號行動電話，詢問丁○○人在何處，丁○○告知其與友人在桃園縣桃園市○○路
    與民生路口的一家羊肉爐店吃羊肉爐，並詢問丙○○是否要一起過來吃羊肉爐，
    丙○○即佯稱答應前往，後於零時十八分許，丁○○因見丙○○仍未前往，乃於
    零時十八分四十四秒時，以其所有之0000000000號行動電話撥打丙○○之前揭行動電話詢問丙○○，後丙○○再於同日一時十九分三十九秒時，以其
    所有之前揭行動電話撥打丁○○之前揭行動電話，詢問丁○○是否還在前揭羊肉
    爐店，以確認丁○○之正確行蹤。丙○○在知悉丁○○仍在該羊肉爐店後，即與
    三名姓名、年籍均不詳之已滿十八歲之男子，共同基於殺人之犯意聯絡，由丙○○攜持一支長度不詳之開山刀，並戴一頂有帽緣的白色帽子，另三人則各持一支
    長度不詳之鋁製球棒，共乘一部車號不詳之黑色自小客車前往桃園縣桃園市○○
    路與民生路口，於同日一時四十五分許到達羊肉爐店後，丙○○即持其手中之西
    瓜刀朝坐於羊肉爐店門口而背向店外之丁○○後頸部砍去，幸丁○○起身轉向並
    以雙手抵擋，然仍遭西瓜刀砍到左手掌，丁○○乃立即跑離原位，但丙○○仍自
    後追砍丁○○，丁○○閃避不及，仍遭丙○○砍到左腰、左上背，後丁○○遭丙○○攔下，丙○○再以手中之西瓜刀由上往下朝丁○○之頭部砍去，丁○○基於
    本能反應而抬起右手抵擋（左手因已遭砍傷而無法舉起），並以右手抓住刀子，
    而在丁○○舉手抓刀之際，丁○○見到丙○○的臉部，乃對丙○○呼喊一聲「哥
    ！」，丙○○見其已被丁○○認出，乃匆忙呼其同夥離開現場而未遂其殺人之犯
    意。丁○○經其在場之友人緊急送往醫院急救而倖免於難，然仍受有雙手不完全
    性斷掌（二至五指）、左手尺骨開放性骨折、左腰皮膚裂傷三公分、左上背皮膚
    裂傷五公分等重大傷害。
二、案經丁○○訴由桃園縣警察局桃園分局報請臺灣桃園地方法院檢察署檢察官偵查
    起訴。
    理  由
一、查被告丙○○於本案發生（九十一年五月二十六日）時，雖為內政部警政署保安
    警察隊第一總隊之替代役男（為替代役第五梯次役男，於九十年三月二十九日入
    營），惟依兵役法第二十五條第二項之規定，役男於服替代役期間無現役軍人之
    身分，是被告丙○○於本案發生時並非現役軍人，依軍事審判法第一條第二項前
    段之規定，不受軍事審判，故本院就本案為有審判權之法院，合先敘明。
二、訊之被告丙○○矢口否認有何殺人未遂之犯行，辯稱：九十一年五月二十六日晚
    上是告訴人丁○○打電話給伊，共打三通給伊，丁○○打第一通電話時，說他人
    在桃園的中正夜市，他問伊在做什麼，伊跟他說伊無聊在跟朋友聊天，伊問他要
    做什麼，他說他無聊，伊就跟他說「你又沒有要介紹女朋友給我，找我做什麼？
    」，他說「要女朋友，有啊，要怎麼樣的都有」，伊說「好，我與我朋友聊好再
    過去找你」；他打第二通電話時，就問伊要不要過來，伊就告訴他說晚一點，伊
    就問他「幹什麼，你人不是在夜市嗎？」，他說沒有了，伊就問他說人在何處，
    他說他人在桃園監理站那邊，伊還有問他「在那邊做什麼？」，他告訴伊說他在
    那邊與人吵架，伊就說你吵架，吵完後再打電話給伊；他打第三通電話時，說他
    在吃羊肉爐，伊問他說地點、時間為何一直在換，他說沒有，他與他朋友在吃羊
    肉爐，要找伊一起過去吃，伊就說好，伊跟伊朋友談好後再過去。但當天伊後來
    沒有過去，伊與甲○○在中壢那邊聊天云云。被告之辯護人為被告辯護稱：本案
    僅以告訴人之指述及證人乙○○之證述為據，然告訴人與證人就當日有多少人前
    去吃羊肉爐，何人找何人去，所見持刀的人是戴何種帽子，及何人將告訴人送醫
    的供述並不一致，又依告訴人所述，是他被砍後跑出羊肉爐店，被告在後面繼續
    追他，被告砍他的時候他的手舉起來擋住砍他的刀子，然後才看到被告，並且叫
    一聲哥，才確定砍殺的人是丙○○，但丁○○的身高有一百八十幾公分，被告只
    有一百六十幾公分，所以當被告要砍殺丁○○的時候，勢必刀子要由上往下砍，
    衡之常情，當人要用手往上去擋住刀子的時候，視線勢必往上看有沒有直接擋到
    ，在這種情況下，兩個人已經有差距一個頭之高度，告訴人怎麼看到是丙○○砍
    他的，故認為丁○○的告訴是不實在云云。經查：
    (一)告訴人於前揭時、地，遭被告持開山刀砍殺之事實經過，業據告訴人於警詢、
      偵訊及本院九十二年一月二十日、二月二十七日訊問時指述綦詳（其於警詢略
      稱：「於九十一年五月二十六日一時四十五分左右在桃園市○○路與民生口一
      家羊肉爐  店內被四名男子分別持刀及球棒砍打成傷。當時我跟朋友在該店內
      吃東西，我一個朋友丙○○打電話給我並問我人在那裏，我便告訴他並約他一
      起過來吃東西，過了約三十分鐘後丙○○帶了另外三名我沒看到臉的男子從外
      面下車後，馬上衝進店內，丙○○手持著開山刀不發一語就朝我頭部方向砍過
      來，我當時反應便用雙手去擋，丙○○就繼續往我身上猛砍，而且其他之三名
      男子就持球棒往我身上猛打，我用雙手護著頭極力爭脫要跑出店外，他們四人
      就追著我打，那三名男子還幫著丙○○把我擋住不讓我跑並讓丙○○繼續砍，
      我一直到我叫了聲哥之時丙○○才發覺已被我認出來了，他們四人才停手逃離
      現場。」等語，於檢察官偵訊略稱：「那天我跟他聊天，他叫我介紹妹妹給他
      ，我就告訴他我在那裏‧‧‧後來當天打電話給他聊天說要再見面，我在羊肉
      爐等他很久，他說從中壢過來要半個小時‧‧‧確是丙○○做的，我還叫他一
      聲『哥』」等語，於本院訊問時略稱：「當天我有打電話給他，我記得他也有
      打電話給我‧‧‧砍的時候，我抓住刀子，我有看到他的臉，我才叫他一聲哥
      ，他才跑掉的，他當天有戴帽子（帽子是中空的，帽緣長長的、被告當天將帽
      緣壓得很低），當時我人有跑，有四個人在追我，有三個人拿鋁棒，被告是拿
      開山刀‧‧‧當天我人是坐著背向店外在吃東西，他們車子到門口就停下來，
      人就衝過來，當時我感覺刀子是在我後頸部的位置，我馬上反應用手去擋掉，
      結果他馬上又砍過來，我用雙手去擋，他砍到我左手掌，之後我就跑了，他們
      繼續追我，追的時候，有人拿鋁棒打我，被告追到我的時候，他又砍過來，因
      為我的左手已被他砍得沒有辦法舉起，我就用右手去擋，擋在我的頭上，他刀
      子砍下來砍到我的右手，當時我就有看到他的臉，我就跟他喊一聲『哥』，全
      部的人就散開了，就跑掉了」等語，且其前後之指述均相一致。並據證人乙○○於檢察官九十一年十月十八日偵訊及本院九十二年二月二十七日訊問時證述
      在卷（其於檢察官偵訊時略稱：「丁○○被砍時有與他在一起，是九十一年五
      月二十六凌晨一點多在羊肉爐店，在三民路與民生路口‧‧‧當時共有六個人
      在吃羊肉爐‧‧‧蔡打電話給丙○○，然後我跟朋友在一時多，就見到一台黑
      色車停下衝出四個人砍丁○○‧‧‧我有看到當時丙○○戴白色帽子，他拿開
      山刀，有人拿棒球棒」等語，於本院訊問時略稱：之前有見過被告‧‧‧當天
      約十一點左右到那邊的‧‧‧去的時候除了丁○○外還有四個朋友己經到，另
      外兩個是我後來騎機車去載他們過來的‧‧‧我在羊肉爐店還沒有出發前，丁○○有在打電話，就是在吃羊肉爐的中間他有打電話，我有問他打電話給誰，
      他說他打電話給丙○○，他有說丙○○是要過來講事情‧‧‧是我騎機車回羊
      肉爐的時候剛好在門口那邊，他們開一台黑色車過來，他就直接下車就砍他們
      ‧‧‧下車四個人，我有正面看到丙○○，他砍完阿揚回頭返回車上，我看到
      他的正面‧‧‧我僅記得丙○○他載白色帽子，幾乎是全部白色的，與一般有
      帽緣的棒球帽一樣）。
    (二)又告訴人遭砍殺而受有雙手不完全性斷掌（二至五指）、左手尺骨開放性骨折
      、左腰皮膚裂傷三公分、左上背皮膚裂傷五公分等重大傷害，有卷附之長庚紀
      念醫院之診斷證明書及告訴人受傷之照片三張可證。經將被告所受之傷勢與前
      揭被告所述被砍殺之經過相比對，可知告訴人確實曾用雙手去擋刀子，始致其
      雙手受有不完全性斷掌及左手尺骨開放性骨折之傷害，且告訴人在被砍後曾逃
      跑，持刀的人在後有追殺之動作，始砍傷告訴人左腰及左上背，故認告訴人之
      指述與其所受之傷勢相吻合。
    (三)再告訴人自警詢即指稱應該是被告為了其友人李德厚遭人打死，認為他也有參
      與，所以幫朋友報仇才拿刀砍他等語，於本院九十二年一月二十日訊問時更指
      稱：（辯護人問：被告為何要砍你？）他算是尋仇，因為他的朋友在九十一年
      三月九日在哈利波特被人砍死，被告他們的人曾經有二百個人從臺北下來找我
      ，有三、四十個人到我家去，他跟我媽說叫我出來，要不然對方如何死的，就
      要讓我怎麼死，後來又有去我家跟我媽說沒有拿出三百萬元出來就要讓我死等
      語。而查被告於檢察官九十一年十月十八日偵訊及本院九十三年三月二十五日
      審理時，亦均自承：因伊朋友李德厚於九十一年三月九日（偵訊中誤稱為九十
      一年四月五日），在桃園市哈利波特ＫＴＶ被殺害，伊有為此事質問過丁○○
      ，也有去丁○○家找過他等語（見偵查卷第二十五頁背面至二十六頁、本院九
      十三年三月二十五日審理筆錄第九頁），於本院同日審理時更供稱：伊有去看
      ＫＴＶ的錄影帶，在影片裡面有看到丁○○及一群人，丁○○一開始跑進去Ｋ
      ＴＶ，不知道是拿著棍子或刀子控制櫃檯，後來李德厚被拖出來大廳，丁○○
      才過去打李德厚，丁○○有拿東西打，伊就是為了這件事情才去找丁○○，伊
      有打電話給丁○○，也有到他家裡去找到他，跟他談為何李德厚會死掉，他說
      他是去幫人家的，不關他的事情，伊問丁○○他為何要這樣做等語（見同日審
      理筆錄第九、十頁），足見被告確實曾因其友人李德厚被殺害一事而質問告訴
      人，並曾至告訴人家欲找告訴人理論無誤。又依被告前開所述，足見被告深信
      其友人李德厚遭殺害一事與告訴人丁○○有關，且認告訴人有下手毆打李德厚
      ，故而多次前去告訴人之住處欲找告訴人理論，則在此情況下，告訴人未能給
      予被告滿意之回應下，被告有砍殺告訴人之動機，乃合乎常情，告訴人之指述
      應非虛構。
    (四)次查，告訴人所稱：被告曾因李德厚被殺的事到伊家裡恐嚇伊母親，伊因想跟
      被告說清楚所以找他，事發當天有打電話到被告使用的0000000000
      號電話，被告當時說他要介紹妹妹給伊，伊就告訴他伊在那裏，伊在事發的羊
      肉爐店等他很久等語，核與卷附之被告使用之行動電話0000000000
      號之通聯紀錄相符（告訴人於九十一年五月二十五日晚上十一時五十六分十五
      秒許，曾以其所有之0000000000號行動電話撥打被告之前揭行動電
      話，被告於翌（二十六）日零時零分五十六秒、零時七分二十一秒再以其所有
      之前揭行動電話撥打丁○○之前揭行動電話，告訴人於零時十八分許四十四秒
      許，以其前揭行動電話撥打被告之前揭行動電話，被告再於同日一時十九分三
      十九秒許，以其所有之前揭行動電話撥打告訴人之前揭行動電話），足見案發
      前一日晚上是告訴人先撥打電話予被告，之後則是被告撥打電話找告訴人，而
      非如被告所辯係告訴人連續撥打三通電話找伊。又告訴人於九十一年五月二十
      五日晚上十一時多，即與乙○○等友人於桃園縣桃園市○○路與民生路口的一
      家羊肉爐店吃羊肉爐一節，已據證人乙○○於檢察官九十一年十月十八日偵訊
      及本院九十二年二十七日訊問時結證在卷，證人乙○○於檢察官偵訊時並稱丁○○有打電話給丙○○，顯見告訴人撥打電話予被告丙○○的時間均是在前揭
      羊肉爐店內，據此可知，在被告答應告訴人之邀約前去一起吃羊肉爐後，被告
      曾在一時十九分三十九秒許，再以其所有之前揭行動電話撥打告訴人之前揭行
      動電話。依被告先後撥打電話之時間看來，被告答應告訴人之邀約前去一起吃
      羊肉爐乃是一個幌子，其為替其友人李德厚報仇，而利用中間之時間找尋不詳
      姓名之男子與之同往，其於一時十九分三十九秒撥打告訴人的電話，係在確認
      告訴人的正確位置，而非與告訴人閒聊而已，被告所辯告訴人找伊一起過去吃
      羊肉爐，伊就說好，伊跟伊朋友談好後再過去，但當天後來沒有過去云云，顯
      與事實不符，不足採信。
    (五)雖辯護人指稱告訴人於本院審理中，就其當日與證人乙○○如何約定去吃羊肉
      爐，當日一起吃羊肉爐的人數，持刀砍告訴人的人所戴白色帽子的樣式，及何
      人送告訴人就醫等節，與證人乙○○在本院九十二年二月二十七日之證述有所
      出入，惟詳查：證人乙○○所稱有八人吃羊肉爐，乃指原先已有六人在吃羊肉
      爐，另外兩個是他後來騎機車去載過來的，因此其所言與告訴人丁○○所說有
      六個人在吃羊肉爐並不相衝突；而關於帽子的部份，告訴人與證人乙○○所稱
      均是白色有帽緣的帽子，雖證人乙○○於法官問其：「與一般所看到有帽緣的
      棒球帽是一樣的嗎？」時，答稱是，惟此並非證人乙○○稱其所見的帽子即是
      棒球帽，且一般所見中空有帽緣的帽子（即俗稱之鴨嘴帽）與有帽緣之棒球帽
      極為相似，均屬前方有長長的帽緣，依案發當時場面紊亂，告訴人與證人之情
      緒均緊張，且當時正值深夜，光線或許不是很充足之情況下，告訴人與證人既
      均能見到被告所戴的帽子為白色並有帽緣，應即可認其二人之陳述尚屬相符。
      至告訴人與證人乙○○就當日如何約定去吃羊肉爐，及何人送告訴人就醫等所
      述雖不相一致，然此或因時間經過，或因當時已驚嚇過度，以致其二人有記憶
      模糊之處，殊難以此即認告訴人之指述不實，或謂證人乙○○與告訴人係串證
      ，始對於此之供述有所出入。再辯護人所稱告訴人的身高有一百八十幾公分，
      被告只有一百六十幾公分，當被告要砍殺告訴人的時候，刀子勢必要由上往下
      砍，衡之常情，當人要用手往上去擋住刀子的時候，視線勢必往上看有沒有直
      接擋到，在這種情況下，兩個人已經有差距一個頭之高度，告訴人怎麼看到是
      被告砍他的云云，惟查一般正常人的視線並非僅一條直線，眼前所可見的範圍
      幾乎可達前方一百四、五十度之廣，告訴人非不能察見被告，且被告舉刀砍向
      告訴人頭部時，被告自必仰面以觀其砍殺之對象，被告既抬頭仰面，告訴人更
      無不能照見被告形貌之情事，故告訴人所稱其舉起右手抵擋開山刀時，見到被
      告的臉部一節，尚與常情相符，應屬可信。
    (六)至證人甲○○於本院九十二年四月二十一日訊問時，雖到庭證稱：當天伊與被
      告去逛夜市的時候，丁○○有打電話給被告，逛夜市是伊先打電話給被告的，
      伊用伊家裡的電話（0000000）打被告的手機，七點多打電話給被告，
      他九點多才到伊家裡，剛開始在伊家樓下聊天，後來才說要去逛夜市，去中壢
      夜市‧‧‧他們從夜市離開後，被告有跟別人通電話，他電話接了幾次，伊知
      道丁○○有打好幾次給他，被告騎機車，所以沒有打出去，他們到夜市快十一
      點左右，逛中壢夜市，約一個多小時‧‧‧在夜市的時候都跟被告在一起，十
      二點多一起離開夜市，之後到伊家約一點多，被告在伊家裡坐了一下，約二點
      左右離開‧‧‧被告說丁○○要找他出去，不清楚去做什麼，被告沒有回電給
      丁○○‧‧‧被告約接到丁○○二、三通電話，他接電話是從夜市○○○○○
      路上，二、三通都是在這時候接的云云，惟查前揭被告之行動電話通聯紀錄，
      並無證人甲○○所稱之0000000撥打被告所有之0000000000
      0號行動電話的紀錄，且甲○○所稱被告騎機車，所以沒有打出去云云，亦明
      顯與前揭被告之行動電話通聯紀錄不符（依該通聯紀錄之記載，被告於九十一
      年五月二十五日晚上十一時至翌【二十六】日凌晨一時五十分以前，共撥出十
      六通電話，於該時間內除接了告訴人的二通電話外，尚接了其他人的電話共七
      通），可見證人甲○○所說之時間應非本案之時間，其所為之證述即難採為被
      告有利之證據。
    (七)另查殺人與傷害之區別，應以行為人下手時有無殺意為斷，其受傷之多寡，及
      是否為致命部位，有時雖可著藉為認定有無殺意之心證，究不能據為絕對標準
      ，再殺人罪須有使被害人喪失生命之故意，始能成立，不以所持是否為刀、所
      加傷害是否在致命部位為標準（最高法院十八年上字第一三０九號判例及五十
      一年台上字第一三一號判決意旨參照）。至於殺人犯意之存否，固係隱藏於行
      為人內部主觀之意思，此意思可能係存在有相當之時間，亦可能係在下手之際
      方產生，惟不論係何種情況均須以積極並確實之證據證明之，方足以認定之。
      亦即該項殺人或傷害之主觀犯意認定，仍須參酌各方面直接、間接證據，例如
      被害人傷痕之多寡、受傷處所是否即為致命部位、傷勢輕重程度、加害人下手
      情形、所用凶器為何及其與被害人之關係、有無宿怨或行為動機等，綜合判斷
      之，以為裁判之基礎。如前所述，本案被告係因懷疑其友人李德厚係遭告訴人
      殺害而砍殺告訴人，其有殺害告訴人之動機甚明，又被告係以銳利之開山刀朝
      告訴人之頭部砍殺，因告訴人基於本能反應速以雙手抵擋，而僅受有雙手不完
      全性斷掌（二至五指）、左手尺骨開放性骨折、左腰皮膚裂傷三公分、左上背
      皮膚裂傷五公分等傷害，惟依卷附之照片可知，告訴人雙手掌幾乎已快斷裂，
      左手尺骨傷口深及見骨，可見被告當時下刀力道極為猛烈強勁，其下手之重已
      足以證明其殺意甚堅，是被告有殺人之故意已可認定。
    (八)綜上所述，告訴人之指述前後一致，又與前揭卷附之診斷證明書、被告所有行
      動電話之通聯紀錄均相符合，且與證人乙○○之證述相符，堪信告訴人之指述
      屬實。是被告於前揭時、地持開山刀砍殺告訴人，並與不詳姓名之三名男子持
      鋁製棒球棍同往等情，已事證明確。
三、核被告之所為，係犯刑法第二百七十一條第二項、第一項之殺人未遂罪。被告與
    另三名真實姓名均不詳、已滿十八歲之男子間，就前揭殺人未遂之犯行，有犯意
    聯絡與行為分擔，為共同正犯。被告已著手於殺人犯行之實施，因遭告訴人發現
而放棄其殺人之行為，且因告訴人為人即時送醫治療倖免於難始未得逞，為障礙
    未遂，爰依刑法第二十六條前段規定，減輕其刑。爰審酌被告不循法律途徑為其
    友人之死洗冤，竟私自以暴力報復，其惡性甚重，犯後飾詞卸責，未見悔意，且
    迄今仍未能賠償告訴人之損害等一切情狀，量處如主文所示之刑。被告所用以砍
    殺告訴人之開山刀一支，及另三名男子所持之鋁製球棒三支，雖均未扣案，惟為
    被告及共犯所攜持供本案犯罪所用之物，且無人主張該支開山刀及三支球棒為其
    所為，故認定開山刀及球棒為被告或共犯所有，又查無積極之證據足以證明開山
    刀及鋁製球棒均已滅失，爰依刑法第三十八條第一項第二款之規定，予以宣告沒
    收。
據上論斷，應依刑事訴訟法第二百九十九條第一項前段，刑法第二十八條、第二百七
十一條第一項、第二項、第二十六條前段、第三十八條第一項第二款，判決如主文。
本案經檢察官陳美華到庭執行職務。
中      華      民      國    九十三    年      四      月      八      日
                              臺灣桃園地方法院刑事第九庭
                                  審判長法  官  林明洲
                                        法  官  何燕蓉
                                        法  官  林春鈴
右正本證明與原本無異。
如不服本判決，應於判決送達後十日內向本院提出上訴狀( 應附繕本 )，上訴於
臺灣高等法院。
                                        書記官  江世亨
中        華        民        國   九十三   年   四   月    八    日
附本件論罪科刑依據之法條：
刑法第二百七十一條
殺人者，處死刑、無期徒刑或十年以上有期徒刑。
前項之未遂犯罰之。
預備犯第一項之罪者，處二年以下有期徒刑。
